【裁判字號】    89,判,1510
【裁判日期】    890512
【裁判案由】    營利事業所得稅
【裁判全文】
行  政  法  院  判  決                          八十九年度判字第一五一○號
    原      告  慈峰玻璃有限公司
    代  表  人  甲○○
    被      告  財政部臺灣省南區國稅局
右當事人間因營利事業所得稅事件，原告不服行政院中華民國八十八年三月三十一日
台八八訴字第一三○○七號再訴願決定，提起行政訴訟。本院判決如左︰
    主  文
原告之訴駁回。
    事  實
緣原告民國八十四年營利事業所得稅結算申報，關於營業費用項下之薪資新台幣（下
同）二、九四八、八○○元、保險費二二五、一三八元、伙食費二八三、二○○元及
折舊一、○四九、八○○元，經被告核定應歸屬營業成本，遂分別轉正於營業成本項
下。原告不服，申經復查結果，未准變更，提起訴願、再訴願，遞遭決定駁回，遂提
起行政訴訟。茲摘敘兩造訴辯意旨如次：
原告起訴意旨略謂︰一、原告係買賣業，從事玻璃商品買賣，與購入原料、物料製成
玻璃商品出售之玻璃製造業不同；亦與購入玻璃作為原料，投入直接人工、製造費用
加工作成附加價值較高之玻璃製品，如玻璃飾品、裝飾用鏡等有別。二、基於買賣業
之性質，營業成本為供銷售商品之購進成本（商品可供銷售狀態前所發生之成本）而
已，尚無所謂「加工成本」。所謂「加工」，係指投入直接人工及製造費用，使產品
提高附加價值之程序。而原告所從事者為玻璃商品買賣，並無對購進之玻璃加工作成
玻璃製品提高附加價值再予出售情事。原處分及一再訴願決定將部分營業費用轉列為
營業成本，似與原告為買賣業之性質不同。三、原核將所有兼作切割等工作者之相關
費用轉列營業成本實非合理，切割等工作乃應買方要求之交易條件之一，應屬營業費
用。況且出售玻璃並不因切割等工作而提高附加價值，自不宜轉列營業成本。又一般
買賣業實際上均對客戶提供不同程度之服務，如電器用品由運送人員負責安裝；買禮
品皆由店員包裝，是否應列為營業成本？事實上安裝、包裝、切割、分裝等工作並未
提高產品附加價值，均應列為營業費用處理。況且原告與一般中小企業均係一人兼作
數種工作，而切割工作僅是其數種兼職工作之一。因此，原轉列營業成本之支出應予
轉回營業費用，以符實情。四、陳德茂等二十二名任職於原告公司，其薪資明細表之
職別乃為概括之職稱，事實上其工作範圍包含玻璃購進、銷售之裝卸、存放、搬運、
清潔、裝箱、運送及安裝等職務，而依當日工作要求，隨時機動性調整，絕非職別上
所註明之單一工作範圍，故不能僅僅以其概括性之職稱，即斷定其任職員工之工作範
圍，而忽略一般中小企業員工工作範圍之事實，即將陳德茂等二十二名員工之薪資、
伙食費、保險費全部轉列於營業成本項下。懇請究明實情，將原處分及一再訴願決定
均撤銷等語。
被告答辯意旨略謂︰一、按「稱實際成本者，凡資產之出價取得，指取得價格，包括
取得之代價，及因取得並為適於營業上使用而支付之一切必需費用，其自行製造或建
築者，指製造或建築價格，包括自設計、製造、建築以至適於營業上使用而支付之一
切必要工料及費用，其係由期初盤存轉入者，指原盤存價格。」為行為時所得稅法第
四十五條第一項所規定。又「營利事業之費用與損失，應其性質分為營業費用（如
銷售、管理費用）與營業成本（如製造費用），分別審定並轉正。」為營利事業所得
稅查核準則（以下簡稱查核準則）第六十條前段所規定。二、原告本年度營利事業所
得稅結算申報，於營業費用項下列報薪資六、七八一、一○○元、保險費五一七、七
三一元、伙食費六五三、四○○元、折舊二、三五二、九二一元。被告初查以原告係
經營各種玻璃之買賣，其員工陳德茂等二十二人係從事玻璃之切割、磨邊工作，其列
報於營業費用項下之陳德茂等二十二人之薪資二、九四八、八○○元及相關保險費二
二五、一三八元、伙食費二八三、二○○元應歸屬於營業成本，又原告財產目錄登載
之雙帶磨邊機、自動玻璃切片機等九項機器設備，係作玻璃切割、磨邊之用，該等機
器設備之折舊一、○四九、八○○元亦應轉正歸屬於營業成本項下。查原告本期營業
成本因帳載無法勾稽查核，原告同意按同業利潤標準核定，乃核定其營業成本為四六
、一六二、五九七元。原告不服，以其經營玻璃買賣，為因應業務需要及市場競爭，
須依客戶指定尺寸加以磨邊處理，並非為製造加工，又切割機、磨邊機等係其主要營
業設備，被告將其切割、磨邊員工之薪資、保險費、伙食費及相關設備之折舊予以剔
除，顯欠合理云云，申經復查結果，以原告僱用陳德茂等二十二人，係從事應客戶要
求之規格從事切割、磨邊及安裝等工作，其性質屬加工，則渠等薪資、保險費、伙食
費及相關設備提列之折舊等費用，應歸屬於「因取得並為適於營業上使用而支付之一
切必要費用」之實際成本範圍，則原核定予以轉正於營業成本項下核認，尚無違誤，
乃未准變更。原告以其僅單純經營玻璃買賣業務，並未經營加工及製造業務，其購進
玻璃本即可出售，實係為方便客戶應客戶要求切割，但切割程序並非必要過程，亦非
必要費用；又其員工載運玻璃至客戶處安裝，均係銷售過程所發生之費用，屬銷售費
用云云，訴經財政部訴願決定除持與被告相同之論見外，並以依卷附原告公司執照影
本登載經營各種玻璃及燈類之批發及零售暨各種玻璃加工、製造及安裝等業務，且原
告所提示之薪資明細表，員工陳德茂等二十二人之職別均註明為割玻璃或割玻璃助手
，被告依首揭規定將該等員工之相關費用轉正於營業成本項下核認，並無違誤，所訴
核不足採，訴經行政院再訴願決定略以原告所提示之薪資明細表，陳德茂等二十二名
員工，其職別均註明為割玻璃或割玻璃助手，且實際有從事玻璃切割、磨邊等工作，
而玻璃磨邊係玻璃加工性質，是不論該等員工有否兼任其他職務，渠等薪資、伙食費
及保險費自應全部屬加工成本；至八十四年底所增置強化爐等設備，縱然不是作玻璃
切割之用，但其既為製作強化玻璃產品所購置，是該等設備提列之折舊二二三、四八
○元亦應歸屬製造費用，所訴核不足採，爰維持原處分（復查決定）及原決定（訴願
決定）。三、查原告於復查階段即主張其因業務需要，將玻璃切割為指定尺寸，並加
以磨邊處理。因經磨邊處理後的玻璃已改變原來玻璃之形態，且磨邊處理須再投入人
工成本，是必能使產品提高附加價值，即銷售玻璃之售價已包含投入人工製造費用之
成本甚明，又薪資明細表係原告內部憑證之一種，實難謂其記載事項與事實不符，而
依原告所提示之薪資明細表，系爭陳德茂等二十二名員工，其職別均註明為割玻璃、
割玻璃助手、或磨邊玻璃，渠等工作範圍依原告指明係依當日工作需求隨時機動性調
整，是不論該等員工有否兼任其他職務，被告將系爭薪資、保險費、伙食費及相關設
備提列之折舊轉正於營業成本項下核認並無違誤，請予維持。四、綜上，本件訴訟顯
無理由，請予駁回，以維稅政等語。
    理  由
按「稱實際成本者，凡資產之出價取得，指取得價格，包括取得之代價，及因取得並
為適於營業上使用而支付之一切必需費用。其自行製造或建築者，指製造或建築價格
，包括自設計、製造、建築以至適於營業上使用，而支付之一切必要工料及費用，其
係由期初盤存轉入者，指原盤存價格。」、「原料、物料及商品之購進成本，以實際
成本為準。實際成本，包括取得之代價及因取得並為適於營業上使用而支付之一切必
要費用。」及「營利事業之費用與損失，應視其性質分為營業費用（如銷售、管理費
用）與營業成本（如製造費用），分別審定並轉正。其應歸屬於營業成本之費用或損
失，原列報於營業費用，經稽徵機關審定轉正者，應就調整部分分攤於期末存貨。」
分別為行為時所得稅法第四十五條第一項、查核準則第三十七條及第六十條所規定。
本件原告八十四年營利事業所得稅結算申報，其中陳德茂等二十二名員工係從事玻璃
之切割、磨邊等工作，原列報於營業項下之薪資二、九四八、八○○元、保險費二二
五、一三八元、伙食費二八三、二○○元，經被告核定應歸屬營業成本。又原告財產
目錄登載之雙帶磨邊機、自動玻璃切片機等九項機器設備，係作玻璃切割、磨邊之用
，該等機器設備之折舊一、○四九、八○○元，亦應轉正歸屬於營業成本項下。因原
告之成本帳載無法勾稽查核，被告遂依同業利潤標準核定其營業成本，揆諸首揭規定
，經核並無違誤，一再訴願決定遞予維持，亦無不合。原告訴稱其係從事玻璃商品買
賣，與購入原料、物料製成玻璃商品出售之玻璃製造業不同；亦與購入玻璃作為原料
，投入直接人工、製造費用加工作成附加價值較高之玻璃製品有別，基於買賣業之性
質，營業成本為供銷售商品之購進成本而已，尚無所謂「加工成本」。陳德茂等二十
二名任職於原告公司，其薪資明細表之職別乃為概括之職稱，其工作範圍包含玻璃購
進、銷售之裝卸、存放、搬運、清潔、裝箱、運送及安裝等職務，而依當日工作要求
，隨時機動性調整，故不能僅僅以其概括性之職稱，即將陳德茂等二十二名員工之薪
資、伙食費及保險費全部轉列於營業成本項下云云。卷查依原告公司執照之所營事業
記載：「１各種玻璃及燈飾之批發及零售業務。２各種玻璃加工、製造及安裝業務。
．．．」另依原告所提示之薪資明細表，其員工陳德茂等二十二人之職別均註明為割
玻璃、割玻璃助手或玻璃磨邊等，原告亦自承實際有從事玻璃切割及磨邊等工作，而
切割、磨邊之性質，已改變原來玻璃之形態，且磨邊處理須投入人工成本，必能使產
品提高附加價值，即銷售玻璃之售價已包含投入人工之加工費用，應屬「因取得並為
適於營業上使用而支付之一切必要費用」之實際成本，是不論該等員工有否兼任其他
裝卸、存放、搬運或運送等職務，是否依當日工作需求隨時機動性調整，被告將渠等
薪資、保險費及伙食費等轉正於營業成本項下，自無不合。原告之上開主張，核不足
採，其起訴論旨難認為有理由，應予駁回。
據上論結，本件原告之訴為無理由，爰依行政訴訟法第二十六條後段，判決如主文。
中    華    民    國     八十九      年      五      月      十二       日
                    行 政 法 院 第 五 庭
                                審 判 長 評  事      廖  政  雄
                                         評  事      高  啟  燦
                                         評  事      趙  永  康
                                         評  事      林  清  祥
                                         評  事      姜  仁  脩
右  正  本  證  明  與  原  本  無  異
                                         法院書記官  葛  雅  慎
中    華    民    國     八十九      年      五      月      十五       日


司法院資訊處製作；財團法人民間司法改革基金會備份。
